臺灣臺中地方法院刑事判決　　　　　　100年度訴緝字第102號
公　訴　人　臺灣臺中地方法院檢察署檢察官
被　　　告　陳棣蓮
上列被告因偽造文書案件，經檢察官提起公訴（87年度偵字第
9236號），本院判決如下：
    主  文
本件免訴。
    理  由
一、公訴意旨以：陳智為豐得貿易有限公司（以下簡稱豐得公司
    ）、永強貿易有限公司（以下簡稱永強公司）、富得貿易有
    限公司（以下簡稱富得公司）、永富貿易有限公司（以下簡
    稱永富公司）之實際負責人，乃係依法應納稅之義務人；與
    洪荊州、陳棣蓮（為陳智所僱用之會計小姐，與陳智為兄妹
    關係）共同基於犯意之聯絡，明知陳諒福、張惠珠（為陳諒
    福之妻）、郭順珍、施幼枝（為郭順珍之妻）並未在前揭公
    司工作及支薪，係因陳智透過洪荊州向陳諒福、郭順珍借款
    ，由洪荊洲提供不動產辦理抵押權設定予陳諒福、郭順珍，
    利息由陳智匯款至洪荊州帳戶，再由洪荊州簽發銀行之支票
    支付利息予陳諒福、郭順珍；洪荊州竟將支付之利息資料交
    由陳棣蓮，由陳智囑託陳棣蓮製作各類所得扣繳暨免扣繳憑
    單，偽造陳諒福之妻張惠珠於82年間在豐得公司之薪資所得
    為新台幣（下同）20萬5500元、在永強公司之薪資所得為66
    萬元，陳諒福在永富公司之薪資所得為13萬5000元、在富得
    公司之薪資所得為60萬元；另又虛偽陳報郭順珍之妻施幼枝
    在豐得公司之薪資所得為61萬元，郭順珍在永富公司之薪資
    所得為13萬5000元，在富得公司之薪資所得為78萬元；製成
    各類所得扣繳暨免扣繳憑單，以詐術向財政部臺灣省中區國
    稅局稽徵所提出申報，使之營造成本增加，營利所得減少，
    以此方法逃漏營利事業所得稅，足以生損害於及稅捐稽徵機
    關對於稅捐稽徵之正確性。因認陳棣蓮係犯刑法第216 條、
    第210條之行使偽造私文書罪及同法第216條、第215 條之行
    使業務上登載不實文書罪及稅捐稽徵法第41條詐術逃漏稅捐
    罪等語。
二、按時效已完成者，應諭知免訴之判決，並得不經言詞辯論為
    之，刑事訴訟法第302條第2款、第307 條分別定有明文。
三、又按行為後法律有變更者，適用行為時之法律，但行為後之
    法律有利於行為人者，適用最有利於行為人之法律，95年7
    月1日修正施行之刑法第2條第1 項定有明文。本條規定係關
    於新舊法比較適用之準據法，其本身無關行為可罰性要件之
    變更，故於95年7月1日刑法部分條文修正施行後，如有涉及
    比較新舊法之問題，即應逕依修正後刑法第2條第1項規定，
    為「從舊從輕」之比較（最高法院95年度第8 次刑事庭會議
    決議意旨參照）。
四、本件被告行為後，刑法第80條關於追訴權消滅時效之規定，
    同自95年7月1日修正施行，修正前刑法第80條原規定：「追
    訴權，因左列期間內不行使而消滅：一、死刑、無期徒刑或
    10年以上有期徒刑者，20年。二、3年以上10年未滿有期徒
    刑者，10年。三、1年以上3年未滿有期徒刑者，5年。四、1
    年未滿有期徒刑者，3年。五、拘役或罰金者，1年。前項期
    間自犯罪成立之日起算。但犯罪行為有連續或繼續之狀態者
    ，自行為終了之日起算。」而修正後刑法第80條規定：「追
    訴權，因下列期間內未起訴而消滅：一、犯最重本刑為死刑
    、無期徒刑或10年以上有期徒刑之罪者，30年。二、犯最重
    本刑為3 年以上10年未滿有期徒刑之罪者，20年。三、犯最
    重本刑為1年以上3年未滿有期徒刑之罪者，10年。四、犯最
    重本刑為1年未滿有期徒刑、拘役或罰金之罪者，5年。前項
    期間自犯罪成立之日起算。但犯罪行為有繼續之狀態者，自
    行為終了之日起算」。本件被告涉犯之刑法第216條、第210
    條之行使偽造私文書罪、同法第216條、第215條之行使業務
    上登載不實文書罪及稅捐稽徵法第41條詐術逃漏稅捐罪嫌，
    均屬法定刑「5年以下有期徒刑、拘役或科或併科1千元以下
    罰金」之罪，依修正前刑法第80條之規定，追訴時效期間為
    10年，修正後之刑法第80條則將追訴時效期間提高為20年。
    經比較新舊法之結果，以被告行為時之修正前刑法第80條規
    定較為有利，故依刑法第2條第1項前段之規定，本件應適用
    被告行為時之修正前刑法第80條規定。而關於追訴權時效之
    停止進行，及其期間、計算，並一體適用修正前刑法第83條
    之規定，合先敘明。
五、經查：被告陳棣蓮被訴於82年間與陳智、洪荊州共同基於犯
    意之聯絡，明知陳諒福、張惠珠、郭順珍、施幼枝並未在上
    開公司工作及支薪，而受陳智囑託，以洪荊州所交付之陳諒
    福、張惠珠、郭順珍、施幼枝之利息資料，製作陳諒福等4
    人之各類所得扣繳暨免扣繳憑單，偽造陳諒福等4 人於上開
    公司之薪資資料，以詐術向財政部臺灣省中區國稅局稽徵所
    提出申報，以此方法逃漏營利事業所得稅，本件被告陳棣蓮
    所涉刑法第216條、第210條之行使偽造私文書罪、同法第21
    6條、第215條之行使業務上登載不實文書罪及稅捐稽徵法第
    41條詐術逃漏稅捐罪，其法定刑最重本刑均為有期徒刑5 年
    ，依修正前刑法第80條第1項第2款規定，追訴權時效期間為
    10年。本件被告犯罪成立日為82年7月1日（起訴書原記載為
    82年間，惟犯罪行為有連續或繼續之狀態者，不知月日者以
    當年7月1日為準，故本件被告犯罪成立日應認係82年7月1日
    ），經臺灣臺中地方法院檢察署檢察官於87年4 月29日主動
    檢舉實施偵查，於87年7月30日提起公訴後，於87年8月15日
    繫屬於本院，因被告經本院合法傳喚、拘提均未到庭，業已
    逃匿，本院於87年9月8日以87年中院貴刑緝字第1444號通緝
    書發布通緝，致審判程序不能繼續，其追訴權時效因而停止
    進行。是本件自被告犯罪成立日即82年7月1日起算，加計追
    訴權時效10年、時效停止期間2年6月（本件追訴權時效10年
    之4分之1）、實施偵查日（即87年4月29日）起至通緝前1日
    （即87年9月7日）止之期間4月12日，再扣除提起公訴日（
    87年7月30日）至法院繫屬日（87年8月15日）追訴權未行使
    之期間16日，則本件被告犯行之追訴權時效應至95年4 月27
    日即已完成，揆諸上開說明，爰不經言詞辯論，逕為諭知免
    訴之判決。
據上論斷，依刑事訴訟法第302條第2款、第307 條，判決如主文
。
中    華    民    國   100    年    4     月    28    日
                  刑事第十八庭  審判長法  官  郭書豪
                                      法  官  胡芷瑜
                                      法  官  林世民
以上正本證明與原本無異。
如不服本判決應於收受判決後10日內向本院提出上訴書狀，並應
敘述具體理由；其未敘述上訴理由者，應於上訴期間屆滿後20日
內向本院補提理由書（均須按他造當事人之人數附繕本）「切勿
逕送上級法院」。
                                      書記官  紀俊源
中    華    民    國   100    年    4     月    28    日